臺灣高雄地方法院刑事判決　　　　　　　95年度訴字第2164號
公　訴　人　臺灣高雄地方法院檢察署檢察官
被　　　告　丙○○
選任辯護人　楊申田律師
　　　　　　余如惠律師
　　　　　　蘇瑛婷律師
上列被告因洗錢防制法案件，經檢察官聲請以簡易判決處刑（96
年度偵字第號），本院受理後（94年度簡字第4533號），認不宜
以簡易判決處刑，改依通常程序審理，判決如下：
    主  文
丙○○共同掩飾他人因重大犯罪所得財物，處有期徒刑壹年。
    事  實
一、丙○○（原名陳翠暇）與乙○○（另案於臺灣高等法院臺南
    分院審理中）係朋友關係，預見提供自己帳戶予乙○○使用
    ，可能供掩飾或隱匿他人重大犯罪所得之財物，竟仍不違其
    本意，而與乙○○基於掩飾他人因重大犯罪所得財物之犯意
    聯絡，於民國93年7 月19日下午2 時44分許，乙○○與甲○○（另案於臺灣高等法院臺南分院審理中）一同將張錫銘等
    人（亦於前開法院審理中）強押楊尚書擄人勒贖所得之贖款
    新臺幣（下同）1210萬元交給丙○○，由丙○○騎乘機車搭
    載甲○○，攜帶該1210萬元贖款，至高雄市三民區○○○路
    116 號「臺灣中小企業銀行大昌分行」（以下簡稱中小企銀
    大昌分行），分別存入陳翠暇（帳號00000000000 、存入
    400 萬元）、黃子玲（帳號00000000000 ，存入300 萬元）
    、黃敏華（帳號00000000000 ，存入210 萬元）、黃珮菁（
    帳號00000000000 ，存入300 萬元）在臺灣中小企業銀行之
    帳戶。復於93年7 月23日上午11時許，洪鋒文、乙○○並請
    丙○○至中小企銀將上開贖款中之1160萬元開立以臺灣銀行
    高雄分行之支票9 張（詳如附表所示），再由丙○○於同日
    12時許，在其位於高雄市○○街16巷2 弄3 號5 樓之2 住處
    附近，將上開支票交予乙○○，至於剩餘之50萬元則作為丙○○之報酬，以此方式掩飾因他人重大犯罪所得之財物。
二、案經高雄市政府警察局新興分局報告臺灣台南地方法院檢察
    署呈請臺灣高等法院檢察署檢察長令轉臺灣高雄地方法院檢
    察署檢察官偵查後聲請以簡易判決處刑。
    理  由
一、證據能力之審酌：
(一)按「被告以外之人於審判外之言詞或書面陳述，除法律有規
    定者外，不得作為證據。」刑事訴訟法第159 條第1 項固定
    有明文。惟按「被告以外之人於審判外之陳述，雖不符前4
    條之規定，而經當事人於審判程序同意作為證據，法院審酌
    該言詞陳述或書面陳述作成時之情況，認為適當者，亦得為
    證據。當事人、代理人或辯護人於法院調查證據時，知有第
    159 條第1 項不得為證據之情形，而未於言詞辯論終結前聲
    明異議者，視為有前項之同意。」刑事訴訟法第159 條之5
    亦規定甚明。本件證人楊尚書、楊豐文於另案（即臺灣高等
    法院臺南分院94年度上重訴字第1047號擄人勒贖一案，以下
    均稱擄人勒贖案）警詢中之供述，雖均屬被告以外之人於審
    判外之言詞或書面陳述，惟被告及辯護人於本院調查證據時
    ，均知有上情而未於言詞辯論終結前聲明異議，本院審酌該
    等陳述係執法機關依法定程序詢問而做成，並無何違法不當
    之處，亦無不足採信之情況，認以之做為證據，應屬適當，
    該等陳述應有證據能力。
(二)證人乙○○於本案及甲○○、楊尚書、楊豐文、張錫銘、林
    國忠、洪鋒文於擄人勒贖案偵訊（即臺灣臺南地方法院93年
    度偵字第10963 號、第7723號卷宗）中之證詞，亦屬被告以
    外之人於審判外之陳述，依刑事訴訟法第159 條第1 項之規
    定，本不得做為證據。惟按被告以外之人於偵查中向檢察官
    所為之陳述，除顯有不可信之情況者外，得為證據，刑事訴
    訟法第159 條之1 第2 項定有明文。上開證人之陳述均係在
    檢察官前所做成，並均有具結擔保其陳述之正確性，並無何
    顯不可信之情況，依前開法條意旨，自得做為證據。
(三)按被告以外之人於審判外向法官所為之陳述，得為證據，為
    刑事訴訟法第159 條之1 第1 項所明定，此亦屬傳聞證據例
    外有證據能力之規定。證人楊尚書、楊豐文、張錫銘、林國
    忠、洪鋒文於擄人勒贖案審判中之證詞（即臺灣臺南地方法
    院93年度重訴字第28號及臺灣高等法院臺南分院94年上重訴
    字第1047號），雖係被告以外之人於審判外之陳述，然既合
    於上開例外規定，自有證據能力。
二、訊據被告丙○○固坦認如犯罪事實欄所示存款、開立支票及
    收受50萬元等金錢往來之事實，然矢口否認有何洗錢之犯行
    ，並辯稱：係乙○○向其借用帳戶，其不知該筆錢之來源，
    所獲得之50萬元係乙○○返還借款，並非報酬云云。然查：
(一)被告曾於前開時地受乙○○委託，與甲○○一同將該筆1210
    萬元之贖款存入中小企銀大昌分行前開帳戶，並開立如附表
    所示之支票後交付乙○○，剩餘50萬元則留與被告等情，業
    據被告坦承不諱，核與證人乙○○、甲○○之證詞相符，並
    有被告等4 人之中小企銀帳戶存摺（外放證物）、帳戶資料
    、中小企銀大昌分行監視器翻拍照片14張、中小企銀存款憑
    條、支票影本等在卷可稽（分見臺灣高雄地方法院檢察署93
    年度偵字第11332 號卷宗第25至30頁、34至37頁），此情已
    足認定。而該筆1210萬元之款項係張錫銘等人對楊尚書擄人
    勒贖所得之贖款，亦有證人張錫銘、林國忠、洪鋒文、楊尚
    書、楊豐文於擄人勒贖案之證詞存卷可查（詳如臺灣臺南地
    方法院93年度偵字第10963 號、第7723號、臺灣臺南地方法
    院93年度重訴字第28號及臺灣高等法院臺南分院94年上重訴
    字第1047號影卷），復有經比對鈔票號碼後確認為該筆贖款
    之千元鈔票影本附卷可參（見同上偵卷第31至33頁）此情亦
    足認定。
(二)被告雖辯稱乙○○係從事工程行業，與其夫洪鋒文開設三煜
    實業有限公司（下稱三煜公司），其常借錢與乙○○，所預
    扣之50萬元係乙○○返還之借款，並陳稱因時常往來，故將
    其於中小企銀所開立帳號00000000000 號帳戶（下稱系爭帳
    戶）設定語音轉帳密碼後告知乙○○，乙○○需要借款時自
    行由系爭帳戶內轉帳，系爭帳戶存摺中用原子筆刮號部分即
    係乙○○之借款，用鉛筆劃掉表示乙○○已還款，存摺上所
    註記之某月某日入表示該筆借款於該日返還云云（分見本院
    96 年3月9 日、5 月16日審判筆錄）。惟一般民間借貸，縱
    因互相信賴而不書立字據，亦當明確約定借貸金額、還款日
    期及利息後，由出借人自行取錢交付，如被告所述將金錢存
    於帳戶中任由他人提領之借貸方式，實與一般交易習慣迥異
    。且經本院比對系爭帳戶存摺結果（系爭帳戶存摺為外放證
    物，影本附於本院96年3 月9 日審判筆錄之後），該存摺中
    93年7 月9 日帳戶入帳285 萬4 千多元，之前於5 月17日、
    5 月21日、5 月24日、5 月31日、6 月1 日、6 月3 日、6
    月14日均有記載7 月9 日入，然上開日期合計借款轉帳金額
    ，已達355 萬元餘，何以乙○○只還285 萬元即可一筆勾消
    ？又6 月15日三裕公司匯入系爭帳戶50,1500 元，而6 月16
    日即有一筆完全相同之款項匯出（含手續費30元），被告還
    將2 次畫線相連表明為同一筆借貸，惟此種先將錢存入他人
    帳戶再借錢之行為，顯與一般借貸之情形不符。況被告之職
    業為會計，月薪約3 至2 萬元，為被告所是認（見本院94年
    10月27日訊問筆錄），然系爭帳戶中多有數十萬至數百萬元
    之往來，被告何來如此資力？由上所述，被告與證人乙○○
    間之借貸關係顯係臨訟杜撰，不足採信，足認該筆50萬元應
    係證人乙○○交付被告之報酬。
(三)至證人乙○○於本院審理中雖附和被告辯解，證稱與被告間
    有借貸關係，往來方式即如被告所述云云。然詢以相關細節
    ，證人乙○○則證稱：於93年7 月19日被告遭搜索時債務總
    額約50萬元，該50萬元係93年6 月4 日及6 月7 日被告以現
    金給付15萬元、35萬元，其與被告約定轉帳之帳號有3 個，
    分別為00000000000 、00000000000 、00000000000 ，而
    00000000000000號帳戶非其所有云云（見本院95年11月21日
    審判筆錄第8 頁）。嗣經本院提示系爭帳戶之存摺後，證人
    乙○○見93年6 月4 日及6 月7 日各有35萬元、15萬元轉入
    帳號00000000000000之帳戶，並有被告所稱之借款註記，竟
    即翻異其詞，改稱該50萬元債務乃此2 筆轉帳，因其很少使
    用帳號00000000000000號之帳戶，故不記得云云。然上開2
    筆轉帳均經被告以橫線劃掉，並註記7 月9 日入，表示該2
    筆款項已於7 月9 日清償，證人乙○○何需再讓被告由本案
    之贖款中扣取50萬元？證人證述顯與被告所述及存摺記載矛
    盾，已難遽採。況帳號00000000000000號帳戶於系爭帳戶存
    摺中多次出現，自93年5 月21日至6 月7 日短短18日內已由
    被告系爭帳戶中轉入該帳戶7 次，證人乙○○陳稱該本帳戶
    很少使用，尚屬無據。且以證人乙○○能正確背誦與被告約
    定轉帳3 帳戶帳號之驚人記憶力，又豈有可能對曾多次使用
    之帳戶帳號毫無印象？另就債務總額部分，被告陳稱證人乙○○仍積欠其7 百萬元債務（見本院94年10月27日訊問筆錄
    ），與證人乙○○陳述之金額相差十餘倍，若兩人確有借貸
    關係，所述之金額實不可能有如此大之差距。是證人乙○○
    之此部份證詞自相矛盾，與被告所述及系爭帳戶存摺記載亦
    不相符，益徵被告與證人乙○○間並無金錢借貸之關係。
(四)被告曾於前開時地受證人乙○○委託，同將該筆1210萬元之
    贖款存入如犯罪事實欄所示之帳戶，並開立如附表所示之支
    票後交付乙○○，事後取得50萬元之報酬，已如前述。而被
    告將該筆贖款分別存入4 個帳戶係因證人乙○○指示不要放
    在一起乙節，亦據被告自白不諱（見本院94年10月27日訊問
    筆錄），核與證人乙○○所述相符（見本院95年11月21日審
    判筆錄第4 頁）。又證人乙○○當時曾告知被告該筆金錢乃
    係同行之證人甲○○所有，欲存放於被告帳戶等情，亦經證
    人乙○○於審判中證述明確。按金融帳戶為個人理財之工具
    ，申請開設金融帳戶並無任何特殊之限制，一般民眾皆可以
    存入最低開戶金額之方式申請開戶，一個人可以在不同之金
    融機構申請多數之存款帳戶使用，並無何困難。則依一般人
    之社會生活經驗，苟見他人不使用自身帳戶，反向他人借用
    金融機構帳戶供己使用，衡情對借用者將所借用之帳戶用於
    隱匿犯罪所得乙節，難謂並無預見。查證人乙○○自身即有
    數個帳戶可供使用，被告與證人乙○○金錢往來頻密，對此
    自當知之甚詳。證人甲○○為證人乙○○之友人，與被告非
    親非故，乙○○自己持有帳戶卻不使用，反尋被告求助，揆
    諸上開說明，被告對該筆款項可能為重大犯罪所得此事當有
    預見。被告雖辯稱證人乙○○當時欲趕搭飛機前往臺北，其
    與證人乙○○很熟，並無懷疑云云。然本件交付被告之現金
    達1210萬元，數額甚鉅，證人乙○○並要求被告分別存入4
    個帳戶，再打成數張支票交還，若非供隱匿犯罪所得，大可
    直接存入同一帳戶再開立1 張支票，何須如此大費周章？況
    被告因此受有50萬元之報酬，若係友人間相互幫助，何需給
    予如此重酬？被告對該等帳戶作為不法使用，豈能稱毫無認
    識。被告既已有所認識，且此借用行為並不違背其本意，是
    被告具有洗錢之不確定故意，已堪認定。
(五)綜上所述，本件事證明確，被告之辯解均不足使本院形成被
    告無罪之合理懷疑，其犯行堪以認定。
三、核被告所為，係犯洗錢防制法第9條第2項之掩飾他人因重大
    犯罪所得財物罪。聲請簡易判決處刑書固載稱被告所犯係刑
    法第30條第1項、洗錢防制法第9條第1項之幫助掩飾因自己
    重大犯罪所得財物罪，然該筆贖款係張錫銘等人因重大犯罪
    所得之財物，被告與渠等既無犯意聯絡，該筆贖款自屬他人
    因重大犯罪所得之財物。又被告係自行將該筆贖款存入帳戶
    又開立支票，其所為即屬掩飾之構成要件行為，應係正犯而
    非幫助犯，聲請簡易判決意旨容有誤會，而公訴人已當庭變
    更起訴法條為洗錢防制法第9 條第2 項（見本院96年1 月24
    日審判筆錄第2 頁），本院自得逕予適用。被告與乙○○間
    有犯意聯絡及行為分擔，為共同正犯。爰審酌被告掩飾他人
    犯罪所得財物，增加追查犯罪之困難，更令被害人求償無著
    ，為他人掩飾之財物達1210萬元，數額甚鉅，犯後復否認犯
    行，態度不佳，及其犯罪之動機、目的、手段等一切情狀，
    量處如主文所示之刑。至被告雖因此洗錢犯行受有50萬元之
    報酬，然此50萬元係贖款之一部，自應返還與被害人，不得
    宣告沒收，附此敘明。
據上論斷，應依刑事訴訟法第452條、第299條第1項前段，洗錢
防制法第9條第2項，刑法第11條、第28條，判決如主文。
本案經檢察官丁○○到庭執行職務
中　　華　　民　　國　　96　　年　　5 　　月　　30　　日
                  刑事第九庭  審判長法　官  王啟明
                                    法  官  陳建和
                                    法  官  王奕勛
以上正本證明與原本無異。
如不服本判決，應於收受送達後10日內向本院提出上訴書狀。
中　　華　　民　　國　　96　　年　　5 　　月　　30　　日
　　　　　　　　　　　　　 　       書記官   陳心儀
附表：
┌──┬──────┬──────────┬───────────────┐
│編號│帳戶姓名    │   支票號碼         │       票面金額               │
├──┼──────┼──────────┼───────────────┤
│一  │陳翠暇      │ＢＥ0000000  │二百二十五萬元                │
├──┼──────┼──────────┼───────────────┤
│二  │同上        │ＢＥ0000000  │一百二十五萬元                │
├──┼──────┼──────────┼───────────────┤
│三  │黃珮菁      │ＢＥ0000000  │一百五十萬元                  │
├──┼──────┼──────────┼───────────────┤
│四  │同上        │ＢＥ0000000  │七十萬元                      │
├──┼──────┼──────────┼───────────────┤
│五  │同上        │ＢＥ0000000  │八十萬元                      │
├──┼──────┼──────────┼───────────────┤
│六  │黃子玲      │ＢＥ0000000  │一百萬元                      │
├──┼──────┼──────────┼───────────────┤
│七  │同上        │ＢＥ0000000  │二百萬元                      │
├──┼──────┼──────────┼───────────────┤
│八  │黃敏華      │ＢＥ0000000  │一百十萬元                    │
├──┼──────┼──────────┼───────────────┤
│九  │同上        │ＢＥ0000000  │一百萬元                      │
└──┴──────┴──────────┴───────────────┘
附錄本案論罪科刑法條：
洗錢防制法第9條第2項
犯第2 條第2 款之罪者，處7 年以下有期徒刑，得併科新臺幣五
百萬元以下罰金。
洗錢防制法第2條第2款
本法所稱洗錢，係指下列行為：
二、掩飾、收受、搬運、寄藏、故買或牙保他人因重大犯罪所得
    財物或財產上利益者。
